【裁判字號】    97,小上,5
【裁判日期】    970229
【裁判案由】    清償債務
【裁判全文】
臺灣臺南地方法院民事裁定               97年度小上字第5號
上  訴  人  丙○○
訴訟代理人  乙○○
被上訴人    誠信資融股份有限公司
法定代理人  丁○○
訴訟代理人  甲○○
上列當事人間請求清償債務事件，上訴人對於民國96年10月31日
本院臺南簡易庭96年度南小字第2528號第一審判決提起上訴，本
院裁定如下：
    主  文
上訴駁回。
第二審訴訟費用新台幣壹仟伍佰元由上訴人負擔。
    理  由
一、按關於請求給付金錢或其他代替物或有價證券之訴訟，其標
    的金額或價額在新臺幣（下同）100,000元以下者，適用小
    額程序；對於小額程序第一審裁判之上訴或抗告，非以其違
    背法令為理由，不得為之。且上訴狀內應記載上訴理由，表
    明原判決所違背之法令及其具體內容，以及依訴訟資料可認
    為原判決有違背法令之具體事實，民事訴訟法第436條之8第
    1項、第436條之24第2項、第436條之25分別定有明文。又依
    同法第436條之32第2項準用同法第468條、第469條第1款至
    第5款之規定，判決不適用法規或適用不當者，為違背法令
    ，而判決有同法第469條第1款至第5款之各款事由者，為當
    然違背法令。是當事人對於小額程序之第一審判決提起上訴
    ，如依民事訴訟法第468條規定，以第一審判決有不適用法
    規或適用法規不當為理由時，其上訴狀或理由書應有具體之
    指摘，並揭示該法規之條項或其內容，若係成文法以外之法
    則，應揭示該法則之旨趣，倘為司法院解釋或最高法院判例
    ，則應揭示該判解之字號或其內容，如以民事訴訟法第469
    條第1款至第5款所列情形為理由時，其上訴狀或理由書，應
    揭示合於該條款之事實，上訴狀或理由書如未依此項方法表
    明，或其所表明者，顯與上開法條規定之情形不相合時，即
    難認為已對小額訴訟第一審判決之違背法令有具體之指摘（
    71年臺上字第314號判例要旨參照）。又如僅引用原審判決
    時之攻擊防禦方法作為上訴理由時，應認為未對原審判決有
    何具體之指摘，不得謂已合法表明上訴理由，其上訴均難認
    為合法。
二、本件上訴意旨略以：
  (一)上訴人於民國94年9月27日與訴外人富鈺文化事業有限公司
    （以下簡稱訴外人富鈺公司）簽訂「頂尖資優」教材一份（
    內容為國民中學一至三年級之數學、英文及自然三科目之教
    材），為不爭之事實。唯「頂尖資優」教材需搭配家教人員
    一名施以輔導方可發揮其教材之作用，並提供免費144小時
    家教人員授與該教材之內容。如在144小時無法完成該教材
    之內容時，由上訴人自費提供每小時400元為家教人員之報
    酬，「頂尖資優」教材需長時間（為時三年時間）配合家教
    人員授與教材課程內容，上訴人為顧及教育子女學業之完整
    始有購買該「頂尖資優」教材之意願，亦為上訴人購買「頂
    尖資優」教材之原意。
  (二)被上訴人聲稱上訴人於購買訴外人富鈺公司「頂尖資優」教
    材時，即與台新資融股份有限公司 (於96年9月10日改名稱
    為誠信資融股份有限公司）簽訂分期付款買賣申購契約書，
    實令上訴人甚為不解，因訴外人富鈺公司所提供「分期付款
    買賣申購契約書」和「學員訂購單」上之公司印章及發票章
    皆為訴外人富鈺公司，並其所提供「收款繳款書」和「分期
    付款買賣申購契約書」之名稱使上訴人誤信其為台新國際商
    業銀行並依期數履約繳款。
  (三)查誠信資融股份有限公司在其「民事聲明承受訴訟暨陳報證
    據狀」所載，辯稱：「．．．特約商即訴外人富鈺公司先與
    買受人即被告接洽．．．原告書面審核被告申購資料並加以
    電話照會．．．」。次查、誠信資融股份有限公司於96年3
    月1日電話通聯記錄並庭呈錄音部份譯文「．．．我記得上
    次（指96年1月15日）好像有根您聯絡過，．．．關於您的
    那個家教部份．．．」「加購的錢您是已經交給訴富鈺是不
    是？」其內容無非是144小時及加購時數之金額交付訴外人
    富鈺公司，何來於簽訂契約初時之電話照會？再查，「．．
    ．本契約是否生效以台新資融股份有限公司之有蓋章傳真回
    函同意為準」，唯上訴人並未傳真任何文件給予台新資融股
    份有限公司。
  (四)按消費者保護法第2條第1項第7款「定型化契約條款：企業
    經營者為與不特定多數消費者訂立同類契約之用，所提出預
    先擬定之條款．．．」之規定。既可視「分期付款買賣申購
    契約書」為定型化契約。又同法第19條「郵購或訪問買賣之
    消費者，對所收受之商品不願買受時，得於收受商品復七日
    內，退回．．．」唯被上訴人辯稱：「在其契約內容載明『
    ．．．對於本約所有條款均已經一日以上詳細審閱．．．』
    」，上訴人於簽約當下並無實質一日以上的詳細審閱，訴外
    人富鈺公司於契約完成時將「學員訂購單」副本（即客戶聯
    ）留給上訴人而「分期付款買賣申購契約書」重要付款文件
    則立即收取亦無將其副本交付上訴人，實有隱匿事實。次按
    民法第297條第1項明文規定，債權之讓與，非經讓與人或受
    讓人通知債務人，對於債務人不生效力。誠信資融股份有限
    公司於訴外人富鈺公司倒閉後始將其「分期付款買賣申購契
    約書」影本逐郵寄上訴人並要求償還其剩餘款項，實無其效
    力可言。誠信資融股份有限公司為減少其損失利用契約行為
    轉價消費者，衡諸實質社會交易行為豈有為購買教材而與融
    資公司簽訂借款契約，為此，提起本件上訴等語。
  (五)並聲明：1.原判決廢棄。2.上開廢棄部分，上訴人應停止給
    付被上訴人83,370元，及自96年1月28日起至清償日止，按
    週年利率百分之5計算之利息。3.被上訴人在第一審之訴及
    假執行之聲請均駁回（上訴人誤繕為：原告之訴及假執行之
    聲請均回。）。
三、經查，本件被上訴人請求上訴人給付之訴訟標的金額為83,3
    70元，其訴訟標的金額在10萬元以下，自應適用民事訴訟法
    第436條之8小額訴訟程序之規定，則依同法第436條之24第2
    項、第436條之25、第471條第1項規定，非以其違背法令為
    不得上訴，且須記載上訴理由，或於提起上訴後20日內表明
    原判決所違背之法令及其具體內容，始合上訴程式。次查，
    本件上訴人對於小額訴訟之第一審判決，固於法定期間內提
    起上訴，然核其上訴理由所載，無非以上訴人與被上訴人間
    之分期付款買賣申購契約無效而為抗辯，惟查兩造間之分期
    付款買賣申購契約約定條款（詳見原審卷宗第6頁背面）已
    明確載明訴外人富鈺公司將對上訴人分期支付價款之債權讓
    與予被上訴人。再者，債權讓與之通知，為讓與人或受讓人
    向債務人通知債權讓與事實之行為，其性質為觀念通知，此
    項通知不需何等方式，僅足讓債務人得知即可，亦不需要債
    務人之承諾，如經通知即對債務人發生效力，而本件上訴人
    亦不爭執，被上訴人已將分期付款買賣申購契約書影本郵寄
    上訴人收受，足見上訴人業已知悉債權讓與之事實，該債權
    讓與自對上訴人發生效力。至於上訴人於上訴理由中引用消
    費者保護法第2條第1項、第19條之規定，指摘上訴人有隱匿
    事實及未予合理契約審閱期間等情，惟此部分抗辯係屬應於
    事實審法院提出之攻擊防禦方法，既未據上訴人於原審審理
    時主張，原判決未於理由中審酌，尚難認有何違背法令。末
    查，依上訴人之上訴狀所載內容，均係就原審依職權取捨證
    據，認定事實，指摘其為不當，並未依前揭意旨具體說明原
    判決有何違反上開法令之內容，暨依訴訟資料合於該違背法
    令之具體事實，參諸前揭法條規定及說明，自不得謂已合法
    表明上訴理由。從而，本件上訴，顯難認為合法，應予駁回
    。
四、末按於小額訴訟之上訴程序，法院為訴訟費用之裁判時，應
    確定其費用額，民事訴訟法第436條之19第1項、第436條之3
    2第1項定有明文。本件上訴人小額訴訟之上訴，既經駁回，
    關於第二審訴訟費用自應由上訴人負擔。查本件第二審訴訟
    費用為上訴裁判費1,500元，揆諸前開規定，應由上訴人負
    擔，爰併予確定如主文第2項所示。
五、據上論結，本件上訴為不合法，依民事訴訟法第436條之24
    第2項、第436條之32第1項、第2項、第444條第1項前段、第
    95條、第78條、第436條之19第1項，裁定如主文。
中    華    民    國    97    年    2     月    29    日
                  民事第一庭    審判長法  官   翁金緞
                                      法  官   黃瑪玲
                                      法  官   田幸艷
以上正本證明與原本無異。
本裁定不得抗告。
中    華    民    國    97    年    3     月    3     日
                                      書記官   劉紀君


司法院資訊處製作；財團法人民間司法改革基金會備份。
